臺灣臺中地方法院民事判決
108年度訴字第1666號
原      告  林子文  
被      告  忠瑩股份有限公司


法定代理人  
即  監察人  林素華  
訴訟代理人  呂勝賢律師
上列當事人間請求確認董事委任關係不存在事件，本院於民國11
0年10月27日言詞辯論終結，判決如下：
    主    文
原告之訴駁回。
訴訟費用由原告負擔。
    事實及理由
一、公司與董事間訴訟，除法律另有規定外，由監察人或股東會
    所選任之人代表公司為訴訟，公司法第213條定有明文。所
    謂公司與董事間訴訟，無論係由何人提起，均有其適用，且
    不限於其訴之原因事實係基於董事資格而發生，即其事由係
    基於個人資格所生之場合，亦包括在內。蓋股份有限公司之
    董事會係以合議方式決定公司業務之執行，如董事與公司間
    之訴訟，仍以董事代表公司起訴或應訴，難免利害衝突或有
    循私之舉，故應由監察人或股東會另行選定之人代表公司之
    必要。揆諸前揭說明，本件原告訴請確認其與被告間董事委
    任關係不存在，應由被告之監察人代表被告應訴，經查，被
    告於民國109年8月28日股東臨時會議選任監察人為林素華（
    見本院卷第407頁），原告列林素華為被告法定代理人，核
    無不合，先予敘明。
二、訴狀送達後，原告不得將原訴變更或追加他訴。但請求之基
    礎事實同一者，不在此限，民事訴訟法第255條第2款定有明
    文。上揭第255條第1項第2款所謂請求之基礎事實同一，係
    指變更或追加之訴與原訴之原因事實，有其社會事實上之共
    通性及關聯性，而就原請求所主張之事實及證據資料，於變
    更或追加之訴得加以利用，且無害於他造當事人程序權之保
    障，俾符訴訟經濟者稱之（最高法院91年度臺上字第648號
    判決意旨參照）。原告原起訴聲明第1項為：請求確認兩造
    間自民國96年10月31日起之董事委任關係不存在，聲明迭經
    變更，末於110年10月27日確認最後聲明為：1.請求確認兩
    造間自96年10月31日起之董事委任關係不存在。2.被告應向
    臺中市政府申請辦理原告自96年10月31日起解任董事，並註
    銷原告於99年4月8日、102年3月28日及105年4月28日各當選
    董事之變更登記（見本院卷第586頁）。核原告所為註銷原
    告當選董事之變更登記之主張，均係基於兩造間董事委任關
    係存在與否之同一基礎事實，其聲明之追加前、後均本於相
    同之社會事實所為同一基礎事實之請求，主要爭點亦具共通
    性，且不甚妨礙被告本件訴訟之防禦與終結。是原告上開聲
    明追加，合於前開規定，均應予准許。
三、確認之訴非原告有即受確認判決之法律上利益者，不得提起
    。所謂即受確認判決之法律上利益，係指法律關係之存否不
    明確，原告主觀上認其在法律上之地位有不安之狀態存在，
    且此種不安之狀態，能以確認判決將之除去者而言，若縱經
    法院判決確認，亦不能除去其不安之狀態者，即難認有受確
    認判決之法律上利益，有最高法院52年台上字第1240號裁判
    要旨可參。又確認法律關係成立或不成立之訴，以確認現在
    之法律關係為限，如已過去或將來應發生之法律關係，則不
    得為此訴之標的（最高法院49年台上字第1813號民事判例亦
    同此旨）。查，原告與被告間之董事委任關係，一任為3年
    ，有會議事錄在卷足憑（見本院卷第21、39、51、63頁），
    而原告末於本院訴之聲明為：1.請求確認兩造間自96年10月
    31日起之董事委任關係不存在。2.被告應向臺中市政府申請
    辦理原告自96年10月31日起解任董事，並註銷原告於99年4
    月8日、102年3月28日及105年4月28日各當選董事之變更登
    記（見本院卷第586頁），綜合觀之，原告之請求實係確認
    自96年10月31日起至108年4月27日止（105年4月28日當選加
    3年為108年4月27日止）之董事委任關係不存在，而本件繫
    屬之時間為108年5月30日，有本院收文章在卷足參（見本院
    卷第11頁），是本件起訴前，原告所欲確認與被告間之委任
    關係，早已不存在，而96年10月31日起至108年4月27日止之
    委任關係，則屬過去發生之法律關係，依上開說明，不得為
    確認訴之標的，是本件原告無確認利益，其訴應予駁回。
四、訴訟費用負擔之依據：民事訴訟法第78條。
中　　華　　民　　國　　110 　年　　11　　月　　24　　日
                  民事第一庭      法  官  王詩銘
以上正本係照原本作成。
如對本判決上訴，須於判決送達後20日內向本院提出上訴狀（須
按他造當事人之人數附繕本）。如委任律師提起上訴者，應一併
繳納上訴審裁判費。
中　　華　　民　　國　　110 　年　　11　　月　　26　　日
                                  書記官  林玟君